---
date: 2016-03-22
lastmod: 2026-05-21
title: "What Confucius practiced is good for your mind: Examining the effect of a contemplative practice in Confucian tradition on executive functions"
tags:
  - BMAA
categories: [BMAA, 研究摘要]
---

```{r}
#| include: false
source("../R/bmaa_plot_theme.R")
```

## What Confucius practiced is good for your mind

### 方法
- 實驗設計：前後測控制組設計；BMAA、禪修動禪、等待名單控制組三組比較。
- 實驗組（15 人） vs 主動控制組（禪修，16 人） vs 等待控制組（20 人）。
- 介入：4 週、共 12 小時；BMAA 與禪修皆為 8 堂、每堂 90 分鐘，並鼓勵每日居家練習。
- 主要依變項：工作記憶容量（OSPAN）、注意力轉換、Stroop 抑制、正念特質（FFMQ）。

### 結果

BMAA 組在短期訓練後的工作記憶容量優於禪修組與等待控制組，並在非轉換試次正確率上顯示較好的持續注意力傾向；禪修組則主要提升注意力轉換。兩種訓練皆提升 FFMQ 的「觀察」與「覺察行動」，但皆未改善 Stroop 抑制。

| 指標 | 主要發現 | 圖像化重點 |
|---|---|---|
| 工作記憶容量 | BMAA 後測高於等待控制組與禪修組 | BMAA 對「更新/維持資訊」最突出 |
| 注意力轉換 | 禪修組轉換成本低於控制組 | 禪修較偏向提升彈性切換 |
| 持續注意力 | BMAA 非轉換試次正確率高於控制組 | BMAA 可能幫助穩定維持注意 |
| Stroop 抑制 | 無顯著訓練效果 | 短期訓練不足以改變慣性反應抑制 |
| 正念特質 | BMAA 與禪修皆提升觀察、覺察行動 | 兩種練習都增加當下覺察 |

### 繪圖資料

#### 工作記憶容量（OSPAN）

| 組別 | 前測 | 後測 |
|---|---:|---:|
| BMAA | 3.75 | 4.58 |
| 禪修 | 3.52 | 3.92 |
| 等待控制 | 3.65 | 3.98 |

#### 注意力轉換成本（毫秒，越低越好）

| 組別 | 前測 | 後測 |
|---|---:|---:|
| BMAA | 218.24 | 195.99 |
| 禪修 | 232.30 | 153.04 |
| 等待控制 | 314.53 | 278.93 |

#### FFMQ 總分

| 組別 | 前測 | 後測 |
|---|---:|---:|
| BMAA | 120.47 | 126.48 |
| 禪修 | 125.43 | 126.88 |
| 等待控制 | 120.00 | 116.61 |

## 研究結果圖

::: {.callout-note}
下列圖表根據摘要草稿中的繪圖資料轉為 R/ggplot 圖。正式發佈前，仍建議回到原論文確認數值、統計檢定與圖題。
:::

#### 工作記憶容量（OSPAN）

```{r}
#| echo: true
#| warning: false
#| message: false
#| fig-height: 5.4
dat <- data.frame(
  time = rep(c("前測", "後測"), times = 3),
  group = rep(c("BMAA", "禪修", "等待控制"), each = 2),
  value = c(3.75, 4.58, 3.52, 3.92, 3.65, 3.98)
)
bmaa_line_plot(dat, "工作記憶容量（OSPAN）")
```

#### 注意力轉換成本（毫秒，越低越好）

```{r}
#| echo: true
#| warning: false
#| message: false
#| fig-height: 5.4
dat <- data.frame(
  time = rep(c("前測", "後測"), times = 3),
  group = rep(c("BMAA", "禪修", "等待控制"), each = 2),
  value = c(218.24, 195.99, 232.3, 153.04, 314.53, 278.93)
)
bmaa_line_plot(dat, "注意力轉換成本（毫秒，越低越好）")
```

#### FFMQ 總分

```{r}
#| echo: true
#| warning: false
#| message: false
#| fig-height: 5.4
dat <- data.frame(
  time = rep(c("前測", "後測"), times = 3),
  group = rep(c("BMAA", "禪修", "等待控制"), each = 2),
  value = c(120.47, 126.48, 125.43, 126.88, 120, 116.61)
)
bmaa_line_plot(dat, "FFMQ 總分")
```


## 參考文獻

Teng, S.-C., & Lien, Y.-W. (2016). What Confucius practiced is good for your mind: Examining the effect of a contemplative practice in Confucian tradition on executive functions. *Consciousness and Cognition, 42*, 204-215. https://doi.org/10.1016/j.concog.2016.03.016

::: {.callout-warning}
本頁為摘要草稿頁，內容與數值仍需依原論文校對後再作正式推廣使用。
:::
