---
date: 2016-03-22
author: "Teng, S.-C., & Lien, Y.-W."
lastmod: 2026-05-26
title: "What Confucius practiced is good for your mind: Examining the effect of a contemplative practice in Confucian tradition on executive functions"
tags:
  - BMAA
categories: [BMAA, 研究摘要]
---

```{r}
#| include: false
source("../R/bmaa_plot_theme.R")
```

## What Confucius practiced is good for your mind

### 方法
- 實驗設計：前後測控制組設計；BMAA、禪修動禪、等待名單控制組三組比較。
- 實驗組（15 人） vs 主動控制組（禪修，16 人） vs 等待控制組（20 人）。
- 介入：4 週、共 12 小時；BMAA 與禪修皆為 8 堂、每堂 90 分鐘，並鼓勵每日居家練習。
- 主要依變項：
  - 執行功能：工作記憶容量（OSPAN）、注意力轉換、Stroop 抑制。
  - 主觀覺察：正念特質（FFMQ）。

### 主要發現

這篇研究最清楚的結果是：短期 BMAA 訓練後，參與者的工作記憶容量提升最明顯。工作記憶可以理解為「腦中暫時放著資訊、同時操作它」的能力，例如一邊記住數字、一邊完成其他判斷。OSPAN 分數越高，代表越能在干擾下維持與更新資訊。

圖中以前測與後測作為橫軸；每條線代表一個組別。BMAA 組的工作記憶上升幅度較清楚，表示這種以動作與身體中軸覺察為核心的練習，可能特別有助於工作記憶。注意力轉換成本則是越低越好，禪修組下降較明顯，代表注意力切換較有效率。

```{r}
#| fig-height: 4.8
dat <- data.frame(
  outcome = rep(c("工作記憶容量（OSPAN）", "注意力轉換成本"), each = 6),
  group = rep(c("BMAA", "禪修", "等待控制"), each = 2, times = 2),
  time = rep(c("前測", "後測"), 6),
  value = c(
    3.75, 4.58, 3.52, 3.92, 3.65, 3.98,
    218.24, 195.99, 232.30, 153.04, 314.53, 278.93
  )
)
bmaa_facet_line_plot(
  dat,
  "短期 BMAA 與禪修對執行功能的不同效果",
  ylab = "平均分數",
  subtitle = "工作記憶越高越好；注意力轉換成本越低越好"
)
```


## 參考文獻

Teng, S.-C., & Lien, Y.-W. (2016). What Confucius practiced is good for your mind: Examining the effect of a contemplative practice in Confucian tradition on executive functions. *Consciousness and Cognition, 42*, 204-215. https://doi.org/10.1016/j.concog.2016.03.016

