---
date: 2017-01-01
author: "李少揚"
lastmod: 2026-05-21
title: "身心互動途徑初探：以「身心中軸覺察訓練」對身體感覺、工作記憶與注意力控制功能的提升效果為例"
tags:
  - BMAA
categories: [BMAA, 研究摘要]
---

```{r}
#| include: false
source("../R/bmaa_plot_theme.R")
```

## 身心互動途徑初探

### 方法
- 實驗設計：兒童前後測控制組設計；另以前測資料檢驗身體覺察與執行功能的相關。
- 實驗組（BMAA-C，27 人） vs 控制組（一般營隊/活動，21 人）；前測相關分析另含 58 名 8-11 歲兒童。
- 介入：兒童版身心中軸覺察課程，對照組為非正念、非武術/瑜伽的一般暑期活動。
- 主要依變項：本體覺、內感覺、持續性注意力（SART 的 RTCV 與 NOGO accuracy）、工作記憶（OSPAN）。

### 主要發現

這篇研究指出，兒童版 BMAA-C 對工作記憶有較清楚的改善。工作記憶是孩子在學習時「暫時記住並操作資訊」的能力；RTCV 則反映持續注意力的穩定度，數值越低通常代表反應越穩定。

下圖用改善率比較 BMAA-C 與控制組。工作記憶改善率越高越好；RTCV 因為越低代表越穩定，所以下降可視為較佳趨勢。

```{r}
#| fig-height: 4.8
dat <- data.frame(
  outcome = rep(c("工作記憶改善率", "RTCV 改善率"), each = 2),
  group = rep(c("BMAA-C", "控制組"), 2),
  value = c(0.14, 0.04, -0.06, 0.11)
)
bmaa_bar_plot(dat, "BMAA-C 的認知改善率", ylab = "改善率", subtitle = "RTCV 越低代表反應穩定度越佳")
```

### 結果

前測時，本體覺覺察度越好的兒童，持續性注意力表現越好。相較控制組，BMAA-C 更能提升工作記憶與持續性注意力，且兒童原本的本體覺條件會調節訓練成效。

| 指標 | 主要發現 | 圖像化重點 |
|---|---|---|
| 本體覺與注意力 | 前測本體覺覺察較佳者，RTCV 較低、NOGO accuracy 較高 | 身體覺察與注意穩定性相連 |
| 工作記憶 | BMAA-C 較控制組有更大提升 | BMAA-C 促進兒童認知控制 |
| 持續性注意力 | BMAA-C 較控制組降低 RTCV | 反應穩定度改善 |
| 個別差異 | 本體覺準確度高、覺察度低於中位數者在 NOGO accuracy 較受益 | 訓練效果受身體感覺基線影響 |

### 繪圖資料

#### 主要訓練效果：改善率

| 指標 | BMAA-C | 控制組 |
|---|---:|---:|
| 工作記憶改善率 | 0.14 | 0.04 |
| RTCV 改善率 | -0.06 | 0.11 |

#### 前測身體覺察與認知表現（全體樣本描述）

| 指標 | 平均數 |
|---|---:|
| 內感覺準確度 | 0.68 |
| 內感覺覺察度 | 729.66 |
| 本體覺準確度 | 0.81 |
| 本體覺覺察度 | 663.80 |
| NOGO ACC | 0.40 |
| RTCV | 0.39 |

註：本研究在訓練效果章節主要回報改善率；若要畫前後測折線圖，需回到原始表格或資料檔補齊 T1/T2 平均數。

## 研究結果圖

::: {.callout-note}
下列圖表根據摘要草稿中的繪圖資料轉為 R/ggplot 圖。正式發佈前，仍建議回到原論文確認數值、統計檢定與圖題。
:::

#### 主要訓練效果：改善率

```{r}
#| echo: true
#| warning: false
#| message: false
#| fig-height: 5.2
dat <- data.frame(
  outcome = rep(c("工作記憶改善率", "RTCV 改善率"), times = 2),
  group = rep(c("BMAA-C", "控制組"), each = 2),
  value = c(0.14, -0.06, 0.04, 0.11)
)
bmaa_bar_plot(dat, "主要訓練效果：改善率")
```

#### 前測身體覺察與認知表現（全體樣本描述）

```{r}
#| echo: true
#| warning: false
#| message: false
#| fig-height: 5.2
dat <- data.frame(
  outcome = rep(c("內感覺準確度", "本體覺準確度", "NOGO ACC", "RTCV"), times = 1),
  group = rep(c("平均數"), each = 4),
  value = c(0.68, 0.81, 0.4, 0.39)
)
bmaa_bar_plot(dat, "前測身體覺察與認知表現（全體樣本描述）")
```

#### 前測身體覺察時間指標

```{r}
#| echo: true
#| warning: false
#| message: false
#| fig-height: 5.2
dat <- data.frame(
  outcome = rep(c("內感覺覺察度", "本體覺覺察度"), times = 1),
  group = rep(c("平均數"), each = 2),
  value = c(729.66, 663.8)
)
bmaa_bar_plot(dat, "前測身體覺察時間指標")
```


## 參考文獻

李少揚. (2017). *身心互動途徑初探：以「身心中軸覺察訓練」對身體感覺、工作記憶與注意力控制功能的提升效果為例* [碩士論文，國立臺灣大學]. https://doi.org/10.6342/NTU201700254

::: {.callout-warning}
本頁為摘要草稿頁，內容與數值仍需依原論文校對後再作正式推廣使用。
:::
