---
date: 2018-07-01
lastmod: 2026-05-21
title: "身心中軸覺察與綜合活動訓練增進兒童之執行功能及情緒調節"
tags:
  - BMAA
categories: [BMAA, 研究摘要]
---

```{r}
#| include: false
source("../R/bmaa_plot_theme.R")
```

## 身心中軸覺察與綜合活動訓練增進兒童之執行功能及情緒調節

### 方法
- 實驗設計：前後測組間設計，比較兒童版 BMAA-C 與綜合活動課程。
- 實驗組（BMAA-C，25 人納入分析） vs 主動控制組（綜合活動，12 人納入分析）。
- 介入：3.5 週、11 堂課、共 33 小時；兩組皆為動態活動，但 BMAA-C 強調向內觀察身體，綜合活動強調外在活動目標。
- 主要依變項：工作記憶、注意力網絡作業、情緒調節量表、兒童行為檢核表、身體覺察、精細動作控制、操作協調。

### 主要發現

這篇研究顯示，不同活動帶來的受益方向不太一樣：BMAA-C 在工作記憶進步較清楚，綜合活動組在情緒調節量表上改善較明顯。工作記憶代表孩子暫時保存與操作資訊的能力；情緒調節則是孩子面對情緒時，能不能用比較有效的方式調整自己。

圖中把工作記憶、正向情緒調節與負向情緒調節放在不同 panel。前後測線條可以看到，BMAA-C 的工作記憶上升較明顯，而綜合活動組在情緒調節分數的變化較大。

```{r}
#| fig-height: 4.8
dat <- data.frame(
  outcome = rep(c("工作記憶廣度", "正向情緒調節", "負向情緒調節"), each = 4),
  group = rep(c("BMAA-C", "BMAA-C", "綜合活動", "綜合活動"), 3),
  time = rep(c("前測", "後測", "前測", "後測"), 3),
  value = c(37.44, 42.00, 39.08, 40.08, 29.24, 29.84, 30.58, 32.83, 7.88, 8.04, 8.08, 7.17)
)
bmaa_facet_line_plot(dat, "兒童 BMAA-C 與綜合活動的成效剖面", ylab = "平均分數")
```

### 結果

BMAA-C 組主要在工作記憶廣度上顯著進步；綜合活動組則在情緒調節相關量表上改善較明顯。進一步比較顯示綜合活動組在正向與負向情緒調節改善上優於 BMAA-C，但兩組在執行功能後測差異不明顯。

| 指標 | 主要發現 | 圖像化重點 |
|---|---|---|
| 工作記憶 | BMAA-C 組前後測顯著進步 | 內在身體覺察較連結客觀認知表現 |
| 情緒調節 | 綜合活動組量表分數顯著改善 | 外在活動目標較反映於家長評估情緒表現 |
| 組間比較 | 綜合活動組正/負向情緒調節改善優於 BMAA-C | 不同身心活動帶來不同成效剖面 |
| 調節因子 | BMAA-C 效果受內感受與動作能力影響 | 身體條件會影響訓練受益 |

### 繪圖資料

#### 工作記憶廣度

| 組別 | 前測 | 後測 |
|---|---:|---:|
| BMAA-C | 37.44 | 42.00 |
| 綜合活動 | 39.08 | 40.08 |

#### 情緒調節量表

| 指標 | BMAA-C 前測 | BMAA-C 後測 | 綜合活動前測 | 綜合活動後測 |
|---|---:|---:|---:|---:|
| 正向情緒調節 | 29.24 | 29.84 | 30.58 | 32.83 |
| 不穩定情緒調節 | 15.88 | 16.12 | 17.00 | 15.25 |
| 負向情緒調節 | 7.88 | 8.04 | 8.08 | 7.17 |

#### 兒童行為檢核表

| 指標 | BMAA-C 前測 | BMAA-C 後測 | 綜合活動前測 | 綜合活動後測 |
|---|---:|---:|---:|---:|
| 焦慮症狀 | 56.84 | 56.52 | 61.25 | 55.92 |
| 憂鬱症狀 | 57.92 | 57.36 | 59.42 | 55.50 |

## 研究結果圖

::: {.callout-note}
下列圖表根據摘要草稿中的繪圖資料轉為 R/ggplot 圖。正式發佈前，仍建議回到原論文確認數值、統計檢定與圖題。
:::

#### 工作記憶廣度

```{r}
#| echo: true
#| warning: false
#| message: false
#| fig-height: 5.4
dat <- data.frame(
  time = rep(c("前測", "後測"), times = 2),
  group = rep(c("BMAA-C", "綜合活動"), each = 2),
  value = c(37.44, 42, 39.08, 40.08)
)
bmaa_line_plot(dat, "工作記憶廣度")
```

#### 情緒調節量表

```{r}
#| echo: true
#| warning: false
#| message: false
#| fig-height: 5.4
dat <- data.frame(
  time = rep(c("前測", "後測"), times = 6),
  group = rep(c("BMAA-C-正向情緒調節", "綜合活動-正向情緒調節", "BMAA-C-不穩定情緒調節", "綜合活動-不穩定情緒調節", "BMAA-C-負向情緒調節", "綜合活動-負向情緒調節"), each = 2),
  value = c(29.24, 29.84, 30.58, 32.83, 15.88, 16.12, 17, 15.25, 7.88, 8.04, 8.08, 7.17)
)
bmaa_line_plot(dat, "情緒調節量表")
```

#### 兒童行為檢核表

```{r}
#| echo: true
#| warning: false
#| message: false
#| fig-height: 5.4
dat <- data.frame(
  time = rep(c("前測", "後測"), times = 4),
  group = rep(c("BMAA-C-焦慮症狀", "綜合活動-焦慮症狀", "BMAA-C-憂鬱症狀", "綜合活動-憂鬱症狀"), each = 2),
  value = c(56.84, 56.52, 61.25, 55.92, 57.92, 57.36, 59.42, 55.5)
)
bmaa_line_plot(dat, "兒童行為檢核表")
```


## 參考文獻

張憶如. (2018). *身心中軸覺察與綜合活動訓練增進兒童之執行功能及情緒調節* [碩士論文，中原大學].

::: {.callout-warning}
本頁為摘要草稿頁，內容與數值仍需依原論文校對後再作正式推廣使用。
:::
