---
date: 2019-12-01
author: "李茂寧"
lastmod: 2026-05-26
title: "感覺你的身體：短期入班動態靜觀課程對學童內感覺、執行控制功能、情緒調節及運動協調之介入成效"
tags:
  - BMAA
categories: [BMAA, 研究摘要]
---

```{r}
#| include: false
source("../R/bmaa_plot_theme.R")
```

## 感覺你的身體

### 方法
- 實驗設計：入班介入之前後測控制組設計。
- 實驗組（BMAA-C，34 人） vs 等待控制組（31 人）。
- 介入：11 週兒童版 BMAA-C 課程。
- 主要依變項：
  - 內感覺：心跳偵測作業。
  - 情緒調節：負向情緒情境中的因應策略。
  - 認知與動作：工作記憶、持續性注意力、運動協調。

### 主要發現

這篇研究最值得注意的是：BMAA-C 讓孩子在負向情緒情境中更常使用「自己可以做」的調節策略，例如呼吸放鬆與重新看待事情。尋求協助代表向外找人幫忙；再評價代表換個角度理解事件；呼吸放鬆則是用身體方法讓情緒降下來。

圖中策略使用次數越高，代表孩子越常採用該方式。BMAA-C 組在後測時呼吸放鬆與再評價增加，尋求協助下降，呈現更自主的情緒調節樣貌。研究也觀察到內感覺覺察度與部分動作協調表現改善；工作記憶與持續性注意力則沒有明確提升。

```{r}
#| fig-height: 4.8
dat <- data.frame(
  outcome = rep(c("尋求協助策略", "再評價策略", "呼吸放鬆策略"), each = 4),
  group = rep(c("BMAA-C", "BMAA-C", "控制組", "控制組"), 3),
  time = rep(c("前測", "後測", "前測", "後測"), 3),
  value = c(0.85, 0.53, 0.74, 1.13, 0.74, 1.32, 1.26, 1.35, 0.50, 1.41, 0.84, 1.03)
)
bmaa_facet_line_plot(dat, "BMAA-C 促進更自主的情緒調節策略", ylab = "策略使用次數")
```


## 參考文獻

李茂寧. (2019). *感覺你的身體：短期入班動態靜觀課程對學童內感覺、執行控制功能、情緒調節及運動協調之介入成效* [碩士論文，國立臺灣大學].