---
date: 2019-12-01
author: "李茂寧"
lastmod: 2026-05-21
title: "感覺你的身體：短期入班動態靜觀課程對學童內感覺、執行控制功能、情緒調節及運動協調之介入成效"
tags:
  - BMAA
categories: [BMAA, 研究摘要]
---

```{r}
#| include: false
source("../R/bmaa_plot_theme.R")
```

## 感覺你的身體

### 方法
- 實驗設計：入班介入之前後測控制組設計。
- 實驗組（BMAA-C，34 人） vs 等待控制組（31 人）。
- 介入：11 週兒童版 BMAA-C 課程。
- 主要依變項：心跳偵測作業、情境式情緒調節策略作業、工作記憶、持續性注意力、運動協調。

### 主要發現

這篇研究最值得注意的是：BMAA-C 讓孩子在負向情緒情境中更常使用「自己可以做」的調節策略，例如呼吸放鬆與重新看待事情。尋求協助代表向外找人幫忙；再評價代表換個角度理解事件；呼吸放鬆則是用身體方法讓情緒降下來。

圖中策略使用次數越高，代表孩子越常採用該方式。BMAA-C 組在後測時呼吸放鬆與再評價增加，尋求協助下降，呈現更自主的情緒調節樣貌。

```{r}
#| fig-height: 4.8
dat <- data.frame(
  outcome = rep(c("尋求協助策略", "再評價策略", "呼吸放鬆策略"), each = 4),
  group = rep(c("BMAA-C", "BMAA-C", "控制組", "控制組"), 3),
  time = rep(c("前測", "後測", "前測", "後測"), 3),
  value = c(0.85, 0.53, 0.74, 1.13, 0.74, 1.32, 1.26, 1.35, 0.50, 1.41, 0.84, 1.03)
)
bmaa_facet_line_plot(dat, "BMAA-C 促進更自主的情緒調節策略", ylab = "策略使用次數")
```

### 結果

短期 BMAA-C 可提升兒童內感覺覺察度，並使兒童在負向情緒情境中更常使用呼吸放鬆與再評價，較少使用尋求協助與分心策略。研究未發現執行控制功能提升，但上肢與雙側協調有所改善。

| 指標 | 主要發現 | 圖像化重點 |
|---|---|---|
| 內感覺 | BMAA-C 提升內感覺覺察度 | 孩童更能感覺身體內在訊號 |
| 情緒調節策略 | 呼吸放鬆、再評價增加 | 由外求協助轉向自主調節 |
| 情緒因應 | 尋求協助、分心策略減少 | 負向情緒下更主動自我調節 |
| 運動協調 | 上肢與雙側協調改善 | 動態靜觀也反映於動作能力 |
| 執行功能 | 未見顯著提升 | 本研究成效集中於內感覺與情緒策略 |

### 繪圖資料

#### 情境式情緒調節策略

| 指標 | BMAA-C 前測 | BMAA-C 後測 | 控制組前測 | 控制組後測 |
|---|---:|---:|---:|---:|
| 尋求協助策略 | 0.85 | 0.53 | 0.74 | 1.13 |
| 分心策略 | 1.35 | 0.76 | 0.68 | 0.55 |
| 再評價策略 | 0.74 | 1.32 | 1.26 | 1.35 |
| 呼吸放鬆策略 | 0.50 | 1.41 | 0.84 | 1.03 |
| 負向情緒強度 | 2.19 | 2.06 | 1.96 | 2.02 |

#### 內感覺與認知指標

| 指標 | BMAA-C 前測 | BMAA-C 後測 | 控制組前測 | 控制組後測 |
|---|---:|---:|---:|---:|
| 內感覺準確性 | 0.63 | 0.60 | 0.58 | 0.60 |
| 內感覺覺察度 | 1018.26 | 790.23 | 1015.12 | 1356.49 |
| NOGO ACC | 0.35 | 0.42 | 0.37 | 0.49 |
| 工作記憶能力 | 33.24 | 35.21 | 32.87 | 34.97 |

#### BOT-2 動作協調

| 指標 | BMAA-C 前測 | BMAA-C 後測 | 控制組前測 | 控制組後測 |
|---|---:|---:|---:|---:|
| 上肢協調度 | 30.09 | 35.56 | 31.52 | 34.10 |
| 兩側協調度 | 22.94 | 23.79 | 23.26 | 23.26 |
| 平衡度 | 32.76 | 33.26 | 33.13 | 33.29 |

## 研究結果圖

::: {.callout-note}
下列圖表根據摘要草稿中的繪圖資料轉為 R/ggplot 圖。正式發佈前，仍建議回到原論文確認數值、統計檢定與圖題。
:::

#### 情境式情緒調節策略

```{r}
#| echo: true
#| warning: false
#| message: false
#| fig-height: 5.4
dat <- data.frame(
  time = rep(c("前測", "後測"), times = 10),
  group = rep(c("BMAA-C-尋求協助", "控制組-尋求協助", "BMAA-C-分心", "控制組-分心", "BMAA-C-再評價", "控制組-再評價", "BMAA-C-呼吸放鬆", "控制組-呼吸放鬆", "BMAA-C-負向情緒強度", "控制組-負向情緒強度"), each = 2),
  value = c(0.85, 0.53, 0.74, 1.13, 1.35, 0.76, 0.68, 0.55, 0.74, 1.32, 1.26, 1.35, 0.5, 1.41, 0.84, 1.03, 2.19, 2.06, 1.96, 2.02)
)
bmaa_line_plot(dat, "情境式情緒調節策略")
```

#### 內感覺與認知指標

```{r}
#| echo: true
#| warning: false
#| message: false
#| fig-height: 5.4
dat <- data.frame(
  time = rep(c("前測", "後測"), times = 4),
  group = rep(c("BMAA-C-內感覺準確性", "控制組-內感覺準確性", "BMAA-C-NOGO ACC", "控制組-NOGO ACC"), each = 2),
  value = c(0.63, 0.6, 0.58, 0.6, 0.35, 0.42, 0.37, 0.49)
)
bmaa_line_plot(dat, "內感覺與認知指標")
```

#### 內感覺覺察度

```{r}
#| echo: true
#| warning: false
#| message: false
#| fig-height: 5.4
dat <- data.frame(
  time = rep(c("前測", "後測"), times = 2),
  group = rep(c("BMAA-C 內感覺覺察度", "控制組內感覺覺察度"), each = 2),
  value = c(1018.26, 790.23, 1015.12, 1356.49)
)
bmaa_line_plot(dat, "內感覺覺察度")
```

#### 工作記憶能力

```{r}
#| echo: true
#| warning: false
#| message: false
#| fig-height: 5.4
dat <- data.frame(
  time = rep(c("前測", "後測"), times = 2),
  group = rep(c("BMAA-C 工作記憶能力", "控制組工作記憶能力"), each = 2),
  value = c(33.24, 35.21, 32.87, 34.97)
)
bmaa_line_plot(dat, "工作記憶能力")
```

#### BOT-2 動作協調

```{r}
#| echo: true
#| warning: false
#| message: false
#| fig-height: 5.4
dat <- data.frame(
  time = rep(c("前測", "後測"), times = 6),
  group = rep(c("BMAA-C-上肢協調度", "控制組-上肢協調度", "BMAA-C-兩側協調度", "控制組-兩側協調度", "BMAA-C-平衡度", "控制組-平衡度"), each = 2),
  value = c(30.09, 35.56, 31.52, 34.1, 22.94, 23.79, 23.26, 23.26, 32.76, 33.26, 33.13, 33.29)
)
bmaa_line_plot(dat, "BOT-2 動作協調")
```


## 參考文獻

李茂寧. (2019). *感覺你的身體：短期入班動態靜觀課程對學童內感覺、執行控制功能、情緒調節及運動協調之介入成效* [碩士論文，國立臺灣大學].

::: {.callout-warning}
本頁為摘要草稿頁，內容與數值仍需依原論文校對後再作正式推廣使用。
:::
