---
date: 2020-08-01
author: "翁宛婷"
lastmod: 2026-05-26
title: "探討短期動態身心覺察課程對國小教師內感覺覺察、心理韌性與壓力知覺的介入成效"
tags:
  - BMAA
categories: [BMAA, 研究摘要]
---

```{r}
#| include: false
source("../R/bmaa_plot_theme.R")
```

## 探討短期動態身心覺察課程對國小教師內感覺覺察、心理韌性與壓力知覺的介入成效

### 方法
- 實驗設計：單組前後測設計，並檢驗前測內感覺與壓力/韌性的關聯。
- 實驗組（完成分析之在職教師 25 人） vs 控制組（無）。
- 介入：6 週、共 18 小時 BMAA 課程；另分析居家練習時間與成效的關係。
- 主要依變項：
  - 壓力與情緒：壓力知覺、正向情緒、負向情緒。
  - 身心資源：心理韌性、睡眠品質、內感覺覺察。
  - 練習投入：居家練習時間與前後測改變量的關係。

### 主要發現

國小教師接受 BMAA 後，壓力知覺下降，心理韌性提升，負向情緒也下降。壓力知覺是主觀感到生活壓力多大的程度；心理韌性代表遇到壓力後恢復與回彈的能力；負向情緒則反映焦慮、煩躁或不舒服的情緒狀態。

這篇研究沒有控制組，因此不能直接判斷改善完全來自 BMAA；但結果顯示，課程後教師的壓力與負向情緒較低、心理韌性較高。研究也發現，內感覺能力較好的教師，通常壓力知覺較低；練習時間較多者，多項改善幅度也較明顯。

```{r}
#| fig-height: 4.8
dat <- data.frame(
  outcome = rep(c("壓力知覺 PSS", "心理韌性 BRS", "PANAS 負向情緒"), each = 2),
  group = rep("教師 BMAA", 6),
  time = rep(c("前測", "後測"), 3),
  value = c(16.00, 10.28, 3.33, 3.83, 2.26, 1.65)
)
bmaa_facet_line_plot(dat, "教師 BMAA 課程降低壓力並提升韌性", ylab = "平均分數")
```


## 參考文獻

翁宛婷. (2020). *探討短期動態身心覺察課程對國小教師內感覺覺察、心理韌性與壓力知覺的介入成效* [碩士論文，國立臺灣師範大學].