---
date: 2020-08-01
lastmod: 2026-05-21
title: "探討短期動態身心覺察課程對國小教師內感覺覺察、心理韌性與壓力知覺的介入成效"
tags:
  - BMAA
categories: [BMAA, 研究摘要]
---

```{r}
#| include: false
source("../R/bmaa_plot_theme.R")
```

## 探討短期動態身心覺察課程對國小教師內感覺覺察、心理韌性與壓力知覺的介入成效

### 方法
- 實驗設計：單組前後測設計，並檢驗前測內感覺與壓力/韌性的關聯。
- 實驗組（完成分析之在職教師 25 人） vs 控制組（無）。
- 介入：6 週、共 18 小時 BMAA 課程；另分析居家練習時間與成效的關係。
- 主要依變項：內感覺覺察（心跳偵測作業、MAIA）、心理韌性、壓力知覺、睡眠品質、情緒狀態。

### 主要發現

國小教師接受 BMAA 後，壓力知覺下降，心理韌性提升，負向情緒也下降。壓力知覺是主觀感到生活壓力多大的程度；心理韌性代表遇到壓力後恢復與回彈的能力；PANAS 負向情緒則反映焦慮、煩躁或不舒服的情緒狀態。

圖中分數方向不同：壓力與負向情緒越低越好，心理韌性越高越好。整體看來，教師在課程後呈現壓力降低、韌性增加的趨勢。

```{r}
#| fig-height: 4.8
dat <- data.frame(
  outcome = rep(c("壓力知覺 PSS", "心理韌性 BRS", "PANAS 負向情緒"), each = 2),
  group = rep("教師 BMAA", 6),
  time = rep(c("前測", "後測"), 3),
  value = c(16.00, 10.28, 3.33, 3.83, 2.26, 1.65)
)
bmaa_facet_line_plot(dat, "教師 BMAA 課程降低壓力並提升韌性", ylab = "平均分數")
```

### 結果

前測時，主客觀內感覺指標與壓力知覺呈負相關，MAIA 的自我調節分量表可預測心理韌性。BMAA 介入後，教師的內感覺覺察、心理韌性與睡眠品質提升，壓力知覺與負向情緒下降，且多數成效與居家練習時間相關。

| 指標 | 主要發現 | 圖像化重點 |
|---|---|---|
| 內感覺與壓力 | 內感覺越佳，壓力知覺越低 | 身體覺察可能是壓力調節資源 |
| 心理韌性 | MAIA 自我調節可預測韌性 | 身體調節能力連結心理韌性 |
| BMAA 介入 | 內感覺、韌性、睡眠品質提升 | 教師身心資源增加 |
| 壓力與情緒 | 壓力知覺、負向情緒下降 | BMAA 可作為教師壓力調節方案 |
| 居家練習 | 練習時間可預測多數改善幅度 | 劑量越多，改善越明顯 |

### 繪圖資料

#### 壓力、韌性與情緒

| 指標 | 前測 | 後測 |
|---|---:|---:|
| 壓力知覺量表 PSS | 16.00 | 10.28 |
| 心理韌性 BRS | 3.33 | 3.83 |
| PANAS 正向情緒 | 3.19 | 3.36 |
| PANAS 負向情緒 | 2.26 | 1.65 |

#### 內感覺覺察（MAIA 主要分量表）

| 指標 | 前測 | 後測 |
|---|---:|---:|
| MAIA 總分/整體指標 | 3.36 | 3.78 |
| MAIA 分量表 1 | 3.30 | 3.89 |
| MAIA 分量表 2 | 1.63 | 2.15 |
| MAIA 分量表 3 | 1.47 | 2.13 |
| MAIA 分量表 4 | 2.70 | 3.45 |
| MAIA 分量表 5 | 3.07 | 3.95 |
| MAIA 分量表 6 | 2.79 | 3.59 |
| MAIA 分量表 7 | 3.16 | 3.89 |
| MAIA 分量表 8 | 2.68 | 3.35 |

註：PDF 文字層未保留 MAIA 分量表中文標籤，先以分量表序號保留可繪圖數值。

## 研究結果圖

::: {.callout-note}
下列圖表根據摘要草稿中的繪圖資料轉為 R/ggplot 圖。正式發佈前，仍建議回到原論文確認數值、統計檢定與圖題。
:::

#### 壓力、韌性與情緒

```{r}
#| echo: true
#| warning: false
#| message: false
#| fig-height: 5.4
dat <- data.frame(
  time = rep(c("前測", "後測"), times = 4),
  group = rep(c("PSS", "BRS", "PANAS 正向", "PANAS 負向"), each = 2),
  value = c(16, 10.28, 3.33, 3.83, 3.19, 3.36, 2.26, 1.65)
)
bmaa_line_plot(dat, "壓力、韌性與情緒")
```

#### 內感覺覺察（MAIA 主要分量表）

```{r}
#| echo: true
#| warning: false
#| message: false
#| fig-height: 5.4
dat <- data.frame(
  time = rep(c("前測", "後測"), times = 5),
  group = rep(c("MAIA 整體指標", "MAIA 分量表 1", "MAIA 分量表 4", "MAIA 分量表 6", "MAIA 分量表 8"), each = 2),
  value = c(3.36, 3.78, 3.3, 3.89, 2.7, 3.45, 2.79, 3.59, 2.68, 3.35)
)
bmaa_line_plot(dat, "內感覺覺察（MAIA 主要分量表）")
```

#### MAIA 其他分量表

```{r}
#| echo: true
#| warning: false
#| message: false
#| fig-height: 5.4
dat <- data.frame(
  time = rep(c("前測", "後測"), times = 4),
  group = rep(c("MAIA 分量表 2", "MAIA 分量表 3", "MAIA 分量表 5", "MAIA 分量表 7"), each = 2),
  value = c(1.63, 2.15, 1.47, 2.13, 3.07, 3.95, 3.16, 3.89)
)
bmaa_line_plot(dat, "MAIA 其他分量表")
```


## 參考文獻

翁宛婷. (2020). *探討短期動態身心覺察課程對國小教師內感覺覺察、心理韌性與壓力知覺的介入成效* [碩士論文，國立臺灣師範大學].

::: {.callout-warning}
本頁為摘要草稿頁，內容與數值仍需依原論文校對後再作正式推廣使用。
:::
