---
date: 2020-06-01
lastmod: 2026-05-21
title: "探討兩週身心中軸覺察練習對大學生情緒調節的成效及覺察傾向、工作記憶的中介角色"
tags:
  - BMAA
categories: [BMAA, 研究摘要]
---

```{r}
#| include: false
source("../R/bmaa_plot_theme.R")
```

## 探討兩週身心中軸覺察練習對大學生情緒調節的成效

### 方法
- 實驗設計：前後測等待名單控制組設計。
- 實驗組（約 28 人） vs 等待控制組（約 28 人）；共招募 56 名大學生與研究生並平均分派。
- 介入：兩週、共 9 小時短版身心中軸覺察練習（BMAA-S）。
- 主要依變項：憂鬱程度（BDI）、情緒調節困難、自評生活情緒調節、情緒干擾作業、注意力覺察傾向、身體覺察傾向、工作記憶廣度。

### 主要發現

兩週 BMAA-S 後，大學生的憂鬱程度與情緒調節困難下降，身體覺察明顯提升。憂鬱分數越低代表負向情緒症狀越少；情緒調節困難越低代表比較能處理情緒；身體覺察越高，代表更能感覺並辨識身體內在狀態。

圖中可看到 BMAA-S 組在三個指標都朝正向改變：憂鬱與情緒調節困難下降，身體覺察上升；控制組變化較小。

```{r}
#| fig-height: 4.8
dat <- data.frame(
  outcome = rep(c("憂鬱", "情緒調節困難", "身體覺察"), each = 4),
  group = rep(c("BMAA-S", "BMAA-S", "控制組", "控制組"), 3),
  time = rep(c("前測", "後測", "前測", "後測"), 3),
  value = c(16.54, 7.36, 15.04, 13.43, 53.39, 42.46, 54.86, 55.46, 78.77, 100.39, 81.04, 83.34)
)
bmaa_facet_line_plot(dat, "短版 BMAA-S 的情緒調節效果", ylab = "平均分數")
```

### 結果

BMAA-S 在兩週內降低憂鬱程度、提升自評情緒調節能力，並在預先啟動執行控制時降低負面情緒刺激對作業表現的干擾。身體覺察提升完全中介憂鬱下降，並部分中介自評情緒調節改善；注意力覺察與工作記憶未呈現同樣中介效果。

| 指標 | 主要發現 | 圖像化重點 |
|---|---|---|
| 憂鬱程度 | 實驗組後測顯著下降 | 短期 BMAA-S 可降低負面情緒狀態 |
| 自評情緒調節 | 實驗組提升，控制組無改變 | 日常情緒調節能力改善 |
| 情緒干擾 | 啟動執行控制後，負面刺激干擾降低 | 情緒與任務控制整合變好 |
| 覺察傾向 | 身體覺察與注意力覺察皆提升 | 介入同步提升覺察能力 |
| 中介機制 | 身體覺察中介情緒調節成效 | 成效關鍵較偏身體覺察而非工作記憶 |

### 繪圖資料

#### 情緒調節與覺察主要指標

| 指標 | BMAA-S 前測 | BMAA-S 後測 | 控制組前測 | 控制組後測 |
|---|---:|---:|---:|---:|
| 貝克憂鬱量表總分 | 16.54 | 7.36 | 15.04 | 13.43 |
| 情緒調節困難量表總分 | 53.39 | 42.46 | 54.86 | 55.46 |
| 止觀覺察注意量表總分 | 51.63 | 59.63 | 54.71 | 53.79 |
| 多向度內感覺覺察量表總分 | 78.77 | 100.39 | 81.04 | 83.34 |
| 操作廣度作業工作記憶廣度 | 4.31 | 5.11 | 4.26 | 4.54 |

#### 情緒干擾作業

| 指標 | BMAA-S 前測 | BMAA-S 後測 | 控制組前測 | 控制組後測 |
|---|---:|---:|---:|---:|
| 一致情境干擾值 | 25.10 | 16.30 | 27.80 | 22.20 |
| 不一致情境干擾值 | 29.70 | 14.10 | 22.00 | 23.80 |

## 研究結果圖

::: {.callout-note}
下列圖表根據摘要草稿中的繪圖資料轉為 R/ggplot 圖。正式發佈前，仍建議回到原論文確認數值、統計檢定與圖題。
:::

#### 情緒調節與覺察主要指標

```{r}
#| echo: true
#| warning: false
#| message: false
#| fig-height: 5.4
dat <- data.frame(
  time = rep(c("前測", "後測"), times = 10),
  group = rep(c("BMAA-S-憂鬱", "控制組-憂鬱", "BMAA-S-情緒調節困難", "控制組-情緒調節困難", "BMAA-S-注意覺察", "控制組-注意覺察", "BMAA-S-身體覺察", "控制組-身體覺察", "BMAA-S-工作記憶", "控制組-工作記憶"), each = 2),
  value = c(16.54, 7.36, 15.04, 13.43, 53.39, 42.46, 54.86, 55.46, 51.63, 59.63, 54.71, 53.79, 78.77, 100.39, 81.04, 83.34, 4.31, 5.11, 4.26, 4.54)
)
bmaa_line_plot(dat, "情緒調節與覺察主要指標")
```

#### 貝克憂鬱量表總分

```{r}
#| echo: true
#| warning: false
#| message: false
#| fig-height: 5.4
dat <- data.frame(
  time = rep(c("前測", "後測"), times = 2),
  group = rep(c("BMAA-S", "控制組"), each = 2),
  value = c(16.54, 7.36, 15.04, 13.43)
)
bmaa_line_plot(dat, "貝克憂鬱量表總分")
```

#### 情緒干擾作業

```{r}
#| echo: true
#| warning: false
#| message: false
#| fig-height: 5.4
dat <- data.frame(
  time = rep(c("前測", "後測"), times = 4),
  group = rep(c("BMAA-S-一致情境", "控制組-一致情境", "BMAA-S-不一致情境", "控制組-不一致情境"), each = 2),
  value = c(25.1, 16.3, 27.8, 22.2, 29.7, 14.1, 22, 23.8)
)
bmaa_line_plot(dat, "情緒干擾作業")
```


## 參考文獻

許惟智. (2020). *探討兩週身心中軸覺察練習對大學生情緒調節的成效及覺察傾向、工作記憶的中介角色* [碩士論文，國立臺灣大學]. https://doi.org/10.6342/NTU202002076

::: {.callout-warning}
本頁為摘要草稿頁，內容與數值仍需依原論文校對後再作正式推廣使用。
:::
