---
date: 2023-03-01
author: "洪珮瑩, 陳苡禕, & 葉理豪"
lastmod: 2026-05-21
title: "短期正念引導降低閱讀時的內隱性別刻板印象"
tags:
  - BMAA
categories: [BMAA, 研究摘要]
---

```{r}
#| include: false
source("../R/bmaa_plot_theme.R")
```

## 短期正念引導降低閱讀時的內隱性別刻板印象

### 方法
- 實驗設計：三因子混合設計；組別（正念引導 vs 等待控制）× 文章一致性（一致 vs 不一致）× 時間（前測 vs 後測）。
- 實驗組（27 人） vs 等待控制組（31 人）。
- 介入：三次短期正念引導，每次約 30 分鐘；包含源自 BMAA 的舌根運動、眼球運動、單鼻孔呼吸作為暖身，接續觀呼吸與身體掃描。
- 主要依變項：眼動閱讀指標，尤其性別特質詞彙與段落的再閱讀時間，用以反映內隱性別刻板印象。

### 主要發現

這篇研究用眼動資料觀察讀者是否因性別刻板印象被打破而回頭多讀。再閱讀時間越長，代表讀者越可能覺得內容不符合預期、需要重新理解。若「不一致」文章引發較長再閱讀，表示內隱性別刻板印象正在影響閱讀。

圖中正念引導組在後測時，不一致文章的再閱讀時間下降，原本的性別不一致效應消失；控制組則沒有呈現同樣模式。這表示短期正念引導可能降低閱讀中的內隱性別刻板印象。

```{r}
#| fig-height: 4.8
dat <- data.frame(
  outcome = "第三段再閱讀時間",
  group = rep(c("正念-一致", "正念-不一致", "控制-一致", "控制-不一致"), each = 2),
  time = rep(c("前測", "後測"), 4),
  value = c(1551.94, 2566.15, 3173.46, 1765.30, 2106.19, 1711.23, 2012.86, 1739.40)
)
bmaa_facet_line_plot(dat, "短期正念引導降低閱讀中的性別不一致效應", ylab = "再閱讀時間（毫秒）")
```

### 結果

前測時兩組皆出現性別不一致效應，表示性別刻板印象操弄有效；正念引導後，實驗組在第三段再閱讀時間與第一段性別特質詞彙再閱讀時間的性別不一致效應消失，控制組則未呈現同樣改變。

| 指標 | 主要發現 | 圖像化重點 |
|---|---|---|
| 前測操弄 | 不一致文章引發較多再閱讀 | 讀者自動偵測性別刻板違反 |
| 正念引導後 | 實驗組不一致效應消失 | 短期正念降低內隱性別刻板印象 |
| 控制組 | 一致/不一致差異維持 | 改變並非單純重測效果 |
| BMAA 相關性 | BMAA 動態暖身協助進入正念狀態 | 可作為短期正念引導的身體入口 |

### 繪圖資料

#### 第三段再閱讀時間（毫秒）

| 組別 | 一致性 | 前測 | 後測 |
|---|---|---:|---:|
| 正念引導 | 一致 | 1551.94 | 2566.15 |
| 正念引導 | 不一致 | 3173.46 | 1765.30 |
| 等待控制 | 一致 | 2106.19 | 1711.23 |
| 等待控制 | 不一致 | 2012.86 | 1739.40 |

#### 第一段再閱讀時間（毫秒）

| 組別 | 一致性 | 前測 | 後測 |
|---|---|---:|---:|
| 正念引導 | 一致 | 3990.32 | 2997.80 |
| 正念引導 | 不一致 | 5010.09 | 4370.09 |
| 等待控制 | 一致 | 3160.53 | 2636.31 |
| 等待控制 | 不一致 | 3226.82 | 3273.55 |

## 研究結果圖

::: {.callout-note}
下列圖表根據摘要草稿中的繪圖資料轉為 R/ggplot 圖。正式發佈前，仍建議回到原論文確認數值、統計檢定與圖題。
:::

#### 第三段再閱讀時間（毫秒）

```{r}
#| echo: true
#| warning: false
#| message: false
#| fig-height: 5.4
dat <- data.frame(
  time = rep(c("前測", "後測"), times = 4),
  group = rep(c("正念引導-一致", "正念引導-不一致", "等待控制-一致", "等待控制-不一致"), each = 2),
  value = c(1551.94, 2566.15, 3173.46, 1765.3, 2106.19, 1711.23, 2012.86, 1739.4)
)
bmaa_line_plot(dat, "第三段再閱讀時間（毫秒）")
```

#### 第一段再閱讀時間（毫秒）

```{r}
#| echo: true
#| warning: false
#| message: false
#| fig-height: 5.4
dat <- data.frame(
  time = rep(c("前測", "後測"), times = 4),
  group = rep(c("正念引導-一致", "正念引導-不一致", "等待控制-一致", "等待控制-不一致"), each = 2),
  value = c(3990.32, 2997.8, 5010.09, 4370.09, 3160.53, 2636.31, 3226.82, 3273.55)
)
bmaa_line_plot(dat, "第一段再閱讀時間（毫秒）")
```


## 參考文獻

洪珮瑩, 陳苡禕, & 葉理豪. (2023). 短期正念引導降低閱讀時的內隱性別刻板印象. *教育心理學報, 54*(3), 515-536. https://doi.org/10.6251/BEP.202303_54(3).0001

::: {.callout-warning}
本頁為摘要草稿頁，內容與數值仍需依原論文校對後再作正式推廣使用。
:::
