---
date: 2023-07-26
author: "葉淨維, 連韻文, 陳人瑜, 莊博雅, 鄭惟馨, & 陳顥齡"
lastmod: 2026-05-21
title: "營隊式動態靜觀課程對兒童持續注意力與平衡能力影響之初探"
tags:
  - BMAA
categories: [BMAA, 研究摘要]
---

```{r}
#| include: false
source("../R/bmaa_plot_theme.R")
```

## 營隊式動態靜觀課程對兒童持續注意力與平衡能力影響之初探

### 方法
- 實驗設計：個案系列之前後測設計。
- 實驗組（5 名兒童） vs 控制組（無）。
- 介入：6 天營隊式 BMAA 動態靜觀課程。
- 主要依變項：視覺與聽覺持續注意力測驗、平衡測驗。

### 主要發現

這是一個 5 位兒童的個案系列研究，重點不是平均數差異，而是看每位孩子是否有明顯改善。持續注意力是孩子能不能長時間維持專注；平衡能力則是身體姿勢控制的能力。

圖中呈現 5 位孩子中有多少人改善。平衡能力改善的人數最多，視覺與聽覺持續注意力則是部分孩子改善，表示營隊式 BMAA 對身體平衡可能較敏感，也可能同時幫助部分孩子的注意穩定。

```{r}
#| fig-height: 4.8
dat <- data.frame(
  outcome = c("視覺持續注意力", "聽覺持續注意力", "平衡能力"),
  group = "改善人數",
  value = c(2, 1, 4)
)
bmaa_bar_plot(dat, "六天營隊式 BMAA 的個案改善摘要", ylab = "改善人數（共 5 人）")
```

### 結果

六天課程後，五位兒童中有兩位在視覺持續注意力測驗呈現較明顯進步，一位在聽覺持續注意力測驗呈現較明顯進步，四位在平衡測驗呈現改善；注意力進步較明顯者也同時在平衡測驗中進步。

| 指標 | 主要發現 | 圖像化重點 |
|---|---|---|
| 視覺持續注意 | 5 人中 2 人較明顯改善 | 部分兒童注意表現提升 |
| 聽覺持續注意 | 5 人中 1 人較明顯改善 | 效果可能受個別差異影響 |
| 平衡能力 | 5 人中 4 人改善 | 動態靜觀對平衡較敏感 |
| 注意與平衡 | 注意進步者也在平衡進步 | 注意與姿勢控制可能共同受益 |

### 繪圖資料

#### 個案改善摘要（人數）

| 指標 | 改善人數 | 總人數 |
|---|---:|---:|
| 視覺持續注意力較明顯改善 | 2 | 5 |
| 聽覺持續注意力較明顯改善 | 1 | 5 |
| 平衡能力改善 | 4 | 5 |

#### 具體改善率範例

| 個案 | 指標 | 規則A | 規則B |
|---|---|---:|---:|
| 個案一 | 視覺正確率上升率 | 9.9 | 8.5 |
| 個案二 | 視覺正確率上升率 | 9.2 | 1.7 |
| 個案一 | 聽覺正確率上升率 | 5.7 | 5.6 |
| 個案二 | 聽覺正確率上升率 | 3.7 | 0.9 |
| 個案一 | 視覺替代性錯誤下降率 | 33.8 | 10.0 |
| 個案二 | 視覺替代性錯誤下降率 | 22.7 | 0.0 |
| 個案一 | 聽覺替代性錯誤下降率 | 52.9 | 47.1 |
| 個案五 | 聽覺替代性錯誤下降率 | 33.3 | 0.4 |

## 研究結果圖

::: {.callout-note}
下列圖表根據摘要草稿中的繪圖資料轉為 R/ggplot 圖。正式發佈前，仍建議回到原論文確認數值、統計檢定與圖題。
:::

#### 個案改善摘要（人數）

```{r}
#| echo: true
#| warning: false
#| message: false
#| fig-height: 5.2
dat <- data.frame(
  outcome = rep(c("視覺持續注意力改善", "聽覺持續注意力改善", "平衡能力改善"), times = 2),
  group = rep(c("改善人數", "總人數"), each = 3),
  value = c(2, 1, 4, 5, 5, 5)
)
bmaa_bar_plot(dat, "個案改善摘要（人數）")
```

#### 具體改善率範例

```{r}
#| echo: true
#| warning: false
#| message: false
#| fig-height: 5.2
dat <- data.frame(
  outcome = rep(c("個案一視覺正確率", "個案二視覺正確率", "個案一聽覺正確率", "個案二聽覺正確率"), times = 2),
  group = rep(c("規則A", "規則B"), each = 4),
  value = c(9.9, 9.2, 5.7, 3.7, 8.5, 1.7, 5.6, 0.9)
)
bmaa_bar_plot(dat, "具體改善率範例")
```

#### 替代性錯誤下降率範例

```{r}
#| echo: true
#| warning: false
#| message: false
#| fig-height: 5.2
dat <- data.frame(
  outcome = rep(c("個案一視覺替代錯誤", "個案二視覺替代錯誤", "個案一聽覺替代錯誤", "個案五聽覺替代錯誤"), times = 2),
  group = rep(c("規則A下降率", "規則B下降率"), each = 4),
  value = c(33.8, 22.7, 52.9, 33.3, 10, 0, 47.1, 0.4)
)
bmaa_bar_plot(dat, "替代性錯誤下降率範例")
```


## 參考文獻

葉淨維, 連韻文, 陳人瑜, 莊博雅, 鄭惟馨, & 陳顥齡. (2023). 營隊式動態靜觀課程對兒童持續注意力與平衡能力影響之初探. *台灣職能治療研究與實務, 19*(1), 81-97.

::: {.callout-warning}
本頁為摘要草稿頁，內容與數值仍需依原論文校對後再作正式推廣使用。
:::
