---
date: 2024-06-01
author: "楊捷如"
lastmod: 2026-05-21
title: "身心中軸覺察對於高自閉症特質成年人之內感覺、述情障礙及同理心的影響"
tags:
  - BMAA
categories: [BMAA, 研究摘要]
---

```{r}
#| include: false
source("../R/bmaa_plot_theme.R")
```

## 身心中軸覺察對於高自閉症特質成年人之內感覺、述情障礙及同理心的影響

### 方法
- 實驗設計：前後測控制組設計。
- 實驗組（BMAA，17 人） vs 等待控制組（22 人）；參與者自閉症光譜量表分數皆大於或等於 20，代表該名填答者具有部分自閉症特質。
- 介入：4 週、12 小時 BMAA 訓練，另含 10 小時課後練習；包含動作練習、筋膜按摩與呼吸練習，皆強調身體感覺覺察。
- 主要依變項：
  - 內感覺（MAIA、心跳偵測作業）
  - 述情障礙（TAS-20）
  - 同理心（臉部表情辨識作業、EQ）
  - 自閉症光譜量表中文版

### 主要發現

- BMAA 短期訓練並未降低高自閉症特質成人的自閉症特質，但是提升了幾個可能支持社會情緒功能的能力。
- BMAA 組的內感覺上升、述情障礙下降，低強度情緒表情辨識也上升；但控制組變化較小。
- 中介分析支持「先從提升身體覺察開始，進一步幫助情緒理解與社會訊息辨識」的路徑。
- 變項說明
  - 內感覺是感覺自己身體內部訊號的能力，越高越好
  - 述情障礙是辨識與描述自己情緒的困難，越高越困難
  - 低強度表情辨識是看懂他人細微臉部表情的能力，越高越好



```{r}
#| fig-height: 4.8
dat <- data.frame(
  outcome = rep(c("內感覺 MAIA總分", "述情障礙 TAS-20", "低強度表情辨識"), each = 4),
  group = rep(c("BMAA", "BMAA", "控制組", "控制組"), 3),
  time = rep(c("前測", "後測", "前測", "後測"), 3),
  value = c(81.12, 96.65, 80.73, 82.18, 58.71, 50.53, 56.36, 55.91, 40.44, 45.51, 40.22, 40.40)
)
bmaa_facet_line_plot(dat, "BMAA 對內感覺、述情障礙與細微表情辨識的影響", ylab = "平均分數")
```

#### 中介模型

```{mermaid}
flowchart LR
  X["BMAA 訓練"]
  M1["提升內感覺"]
  M2["降低述情障礙"]

  X --> M1 --> M2
```



## 參考文獻

楊捷如. (2024). *身心中軸覺察對於高自閉症特質成年人之內感覺、述情障礙及同理心的影響* [碩士論文，中原大學].
