---
date: 2024-11-01
author: "牟書琪"
lastmod: 2026-05-21
title: "內感覺能力提升對於降低網路成癮傾向的影響：以身心中軸覺察訓練為介入的效果與機制探討"
tags:
  - BMAA
categories: [BMAA, 研究摘要]
---

```{r}
#| include: false
source("../R/bmaa_plot_theme.R")
```

## 內感覺能力提升對於降低網路成癮傾向的影響

### 方法
- 實驗設計：隨機分派之前後測控制組設計。
- 實驗組（BMAA，19 人納入分析） vs 控制組（20 人納入分析）；參與者 CIAS 分數皆大於或等於 58。
- 介入：6 週、每週 2 小時、共 12 小時 BMAA 課程，並要求每日居家自我練習；控制組不接受介入。
- 主要依變項：網路成癮傾向（CIAS）、網路使用習慣與手機紀錄、內感覺敏感性（MAIA-C）、內感覺準確性（心跳偵測作業）、憂鬱、焦慮、幸福感。

### 主要發現

六週 BMAA 後，網路成癮傾向下降，尤其是核心症狀下降較清楚。CIAS 總分代表整體網路成癮風險；核心症狀包含難以控制使用、戒斷感、耐受性增加等比較接近成癮本身的現象。

圖中 BMAA 組從前測到後測下降幅度較大，控制組也略下降但較小。這表示提升身體內在感覺後，可能有助於覺察衝動與調節網路使用行為。

```{r}
#| fig-height: 4.8
dat <- data.frame(
  outcome = rep(c("CIAS 總分", "網路成癮核心症狀"), each = 4),
  group = rep(c("BMAA", "BMAA", "控制組", "控制組"), 2),
  time = rep(c("前測", "後測", "前測", "後測"), 2),
  value = c(74.84, 62.37, 75.35, 71.35, 41.79, 35.26, 42.90, 40.65)
)
bmaa_facet_line_plot(dat, "BMAA 降低網路成癮傾向", ylab = "平均分數")
```

### 結果

六週 BMAA 後，實驗組內感覺敏感性與準確性提升，自陳網路成癮程度降低。中介分析顯示，內感覺敏感性增加可中介組別對自陳網路成癮傾向降低，以及手機娛樂使用總時長降低的效果。

| 指標 | 主要發現 | 圖像化重點 |
|---|---|---|
| 內感覺敏感性 | 實驗組提升，後測高於控制組 | 身體訊號覺察變敏銳 |
| 內感覺準確性 | 實驗組提升 | 心跳偵測能力改善 |
| 網路成癮 | CIAS 總分與核心症狀下降 | BMAA 降低成癮傾向 |
| 手機娛樂時間 | 內感覺敏感性中介娛樂使用總時長下降 | 從身體覺察到行為調節 |
| 機制 | 內感覺敏感性為關鍵中介 | 成效可能來自內感覺能力提升 |

### 繪圖資料

#### 網路成癮量表（CIAS）

| 指標 | BMAA 前測 | BMAA 後測 | 控制組前測 | 控制組後測 |
|---|---:|---:|---:|---:|
| CIAS 總分 | 74.84 | 62.37 | 75.35 | 71.35 |
| 網路成癮核心症狀 | 41.79 | 35.26 | 42.90 | 40.65 |
| 網路成癮相關問題 | 33.05 | 27.11 | 33.45 | 30.70 |

#### 手機使用客觀紀錄

| 指標 | BMAA 前測 | BMAA 後測 | 控制組前測 | 控制組後測 |
|---|---:|---:|---:|---:|
| 螢幕使用總時長 | 3461.42 | 3369.32 | 3265.85 | 3248.65 |
| 社交時間總時長 | 1489.32 | 1662.68 | 1571.75 | 1659.65 |
| 遊戲時間總時長 | 324.32 | 238.32 | 218.95 | 221.60 |
| 娛樂時間總時長 | 289.42 | 273.26 | 337.40 | 323.65 |
| 手機拿起頻率 | 844.16 | 854.89 | 939.05 | 918.20 |

## 研究結果圖

::: {.callout-note}
下列圖表根據摘要草稿中的繪圖資料轉為 R/ggplot 圖。正式發佈前，仍建議回到原論文確認數值、統計檢定與圖題。
:::

#### 網路成癮量表（CIAS）

```{r}
#| echo: true
#| warning: false
#| message: false
#| fig-height: 5.4
dat <- data.frame(
  time = rep(c("前測", "後測"), times = 6),
  group = rep(c("BMAA-CIAS總分", "控制組-CIAS總分", "BMAA-核心症狀", "控制組-核心症狀", "BMAA-相關問題", "控制組-相關問題"), each = 2),
  value = c(74.84, 62.37, 75.35, 71.35, 41.79, 35.26, 42.9, 40.65, 33.05, 27.11, 33.45, 30.7)
)
bmaa_line_plot(dat, "網路成癮量表（CIAS）")
```

#### 手機使用客觀紀錄

```{r}
#| echo: true
#| warning: false
#| message: false
#| fig-height: 5.4
dat <- data.frame(
  time = rep(c("前測", "後測"), times = 10),
  group = rep(c("BMAA-螢幕總時長", "控制組-螢幕總時長", "BMAA-社交總時長", "控制組-社交總時長", "BMAA-遊戲總時長", "控制組-遊戲總時長", "BMAA-娛樂總時長", "控制組-娛樂總時長", "BMAA-手機拿起頻率", "控制組-手機拿起頻率"), each = 2),
  value = c(3461.42, 3369.32, 3265.85, 3248.65, 1489.32, 1662.68, 1571.75, 1659.65, 324.32, 238.32, 218.95, 221.6, 289.42, 273.26, 337.4, 323.65, 844.16, 854.89, 939.05, 918.2)
)
bmaa_line_plot(dat, "手機使用客觀紀錄")
```


## 參考文獻

牟書琪. (2024). *內感覺能力提升對於降低網路成癮傾向的影響：以身心中軸覺察訓練為介入的效果與機制探討* [碩士論文，中原大學].

::: {.callout-warning}
本頁為摘要草稿頁，內容與數值仍需依原論文校對後再作正式推廣使用。
:::
