---
date: 2024-11-01
lastmod: 2026-05-21
title: "身心中軸覺察訓練結合清醒夢療法對惡夢困擾者的清醒夢、惡夢與睡眠品質的影響"
tags:
  - BMAA
categories: [BMAA, 研究摘要]
---

```{r}
#| include: false
source("../R/bmaa_plot_theme.R")
```

## 身心中軸覺察訓練結合清醒夢療法對惡夢困擾者的影響

### 方法
- 實驗設計：前後測控制組設計。
- 實驗組（BMAA-MILD，21 人） vs 等待控制組（23 人）。
- 介入：6 週；BMAA 包含 10.5 小時實體課程與 2.5 小時睡前線上練習，MILD 包含 1.5 小時實體課程、每日現實測試與一週兩次清晨 MILD 練習；全程填寫夢境日誌。
- 主要依變項：清醒夢能力、夢境反思覺察、惡夢困擾與惡夢影響、睡眠品質、正念特質、憂鬱與焦慮。

### 結果

BMAA-MILD 後，實驗組清醒夢清醒程度與反思性提升，惡夢困擾、焦慮、憂鬱下降，睡眠品質改善。研究亦發現介入可透過提升夢境中的清醒正念能力，以及降低夢境負面情緒，進一步減輕惡夢困擾與惡夢對生活的影響。

| 指標 | 主要發現 | 圖像化重點 |
|---|---|---|
| 清醒夢能力 | 清醒程度、反思性提升 | 夢中覺察能力增加 |
| 惡夢困擾 | 惡夢困擾與生活影響下降 | 惡夢負擔減輕 |
| 睡眠品質 | 實驗組睡眠品質改善 | 夜間恢復功能提升 |
| 情緒困擾 | 焦慮、憂鬱下降 | 夢境介入帶來日間情緒改善 |
| 機制 | 夢中清醒正念提升、夢中負面情緒下降 | BMAA-MILD 可能透過夢中覺察與情緒調節發揮效果 |

### 繪圖資料

#### 清醒夢、惡夢與睡眠品質

| 指標 | BMAA-MILD 前測 | BMAA-MILD 中測 | BMAA-MILD 後測 | 控制組前測 | 控制組中測 | 控制組後測 |
|---|---:|---:|---:|---:|---:|---:|
| 清醒程度和意識量表總分 | 54.90 | 61.71 | 72.43 | 66.04 | 65.91 | 65.48 |
| 惡夢頻率分數 | 2.71 | 2.90 | 2.24 | 3.39 | 3.22 | 3.39 |
| 惡夢困擾量表 NDQ | 23.52 | 22.81 | 16.76 | 25.43 | 24.70 | 23.39 |
| 惡夢影響調查 NES | 10.29 | 10.95 | 7.29 | 13.83 | 13.09 | 11.78 |
| 睡眠品質 PSQI | 8.57 | 7.67 | 6.10 | 9.35 | 9.78 | 9.74 |

#### 夢境反思度覺察問卷

| 指標 | BMAA-MILD 前測 | BMAA-MILD 中測 | BMAA-MILD 後測 | 控制組前測 | 控制組中測 | 控制組後測 |
|---|---:|---:|---:|---:|---:|---:|
| DRAQ 總分 | 22.24 | 23.33 | 30.62 | 31.13 | 28.91 | 26.48 |
| 清醒正念 | 2.67 | 2.33 | 4.19 | 3.57 | 2.83 | 2.48 |
| 夢境中自我反思 | 5.00 | 5.67 | 8.05 | 6.22 | 6.26 | 5.78 |

#### 憂鬱與焦慮

| 指標 | BMAA-MILD 前測 | BMAA-MILD 中測 | BMAA-MILD 後測 | 控制組前測 | 控制組中測 | 控制組後測 |
|---|---:|---:|---:|---:|---:|---:|
| BDI | 17.10 | 16.24 | 10.00 | 18.83 | 17.96 | 17.35 |
| BAI | 12.52 | 11.86 | 7.24 | 11.96 | 12.43 | 12.39 |

## 研究結果圖

::: {.callout-note}
下列圖表根據摘要草稿中的繪圖資料轉為 R/ggplot 圖。正式發佈前，仍建議回到原論文確認數值、統計檢定與圖題。
:::

#### 清醒程度和意識量表總分

```{r}
#| echo: true
#| warning: false
#| message: false
#| fig-height: 5.4
dat <- data.frame(
  time = rep(c("前測", "中測", "後測"), times = 2),
  group = rep(c("BMAA-MILD", "控制組"), each = 3),
  value = c(54.9, 61.71, 72.43, 66.04, 65.91, 65.48)
)
bmaa_line_plot(dat, "清醒程度和意識量表總分")
```

#### 惡夢與睡眠品質

```{r}
#| echo: true
#| warning: false
#| message: false
#| fig-height: 5.4
dat <- data.frame(
  time = rep(c("前測", "中測", "後測"), times = 8),
  group = rep(c("BMAA-MILD-惡夢頻率", "控制組-惡夢頻率", "BMAA-MILD-NDQ", "控制組-NDQ", "BMAA-MILD-NES", "控制組-NES", "BMAA-MILD-PSQI", "控制組-PSQI"), each = 3),
  value = c(2.71, 2.9, 2.24, 3.39, 3.22, 3.39, 23.52, 22.81, 16.76, 25.43, 24.7, 23.39, 10.29, 10.95, 7.29, 13.83, 13.09, 11.78, 8.57, 7.67, 6.1, 9.35, 9.78, 9.74)
)
bmaa_line_plot(dat, "惡夢與睡眠品質")
```

#### 夢境反思度覺察問卷

```{r}
#| echo: true
#| warning: false
#| message: false
#| fig-height: 5.4
dat <- data.frame(
  time = rep(c("前測", "中測", "後測"), times = 4),
  group = rep(c("BMAA-MILD-DRAQ總分", "控制組-DRAQ總分", "BMAA-MILD-清醒正念", "控制組-清醒正念"), each = 3),
  value = c(22.24, 23.33, 30.62, 31.13, 28.91, 26.48, 2.67, 2.33, 4.19, 3.57, 2.83, 2.48)
)
bmaa_line_plot(dat, "夢境反思度覺察問卷")
```

#### 憂鬱與焦慮

```{r}
#| echo: true
#| warning: false
#| message: false
#| fig-height: 5.4
dat <- data.frame(
  time = rep(c("前測", "中測", "後測"), times = 4),
  group = rep(c("BMAA-MILD-BDI", "控制組-BDI", "BMAA-MILD-BAI", "控制組-BAI"), each = 3),
  value = c(17.1, 16.24, 10, 18.83, 17.96, 17.35, 12.52, 11.86, 7.24, 11.96, 12.43, 12.39)
)
bmaa_line_plot(dat, "憂鬱與焦慮")
```


## 參考文獻

邱敬惠. (2024). *身心中軸覺察訓練結合清醒夢療法對惡夢困擾者的清醒夢、惡夢與睡眠品質的影響* [碩士論文，中原大學].

::: {.callout-warning}
本頁為摘要草稿頁，內容與數值仍需依原論文校對後再作正式推廣使用。
:::
