---
date: 2024-06-01
lastmod: 2026-05-21
title: "身心中軸覺察對於高自閉症特質成年人之內感覺、述情障礙及同理心的影響"
tags:
  - BMAA
categories: [BMAA, 研究摘要]
---

```{r}
#| include: false
source("../R/bmaa_plot_theme.R")
```

## 身心中軸覺察對於高自閉症特質成年人之內感覺、述情障礙及同理心的影響

### 方法
- 實驗設計：前後測控制組設計。
- 實驗組（BMAA，17 人） vs 等待控制組（22 人）；參與者自閉症光譜量表分數皆大於或等於 20。
- 介入：4 週、12 小時 BMAA 訓練，另含 10 小時課後練習；包含動作練習、筋膜按摩與呼吸練習，皆強調身體感覺覺察。
- 主要依變項：內感覺（MAIA、心跳偵測作業）、述情障礙（TAS-20）、同理心（臉部表情辨識作業、EQ）、自閉症特質。

### 結果

四週 BMAA 後，實驗組在自閉症特質未明顯下降的情況下，提升了覺察自身內感覺、以語言描述自身情緒，以及辨識他人細微臉部表情變化的能力。序列中介分析顯示，BMAA 可能透過提升內感覺、降低述情障礙，進一步緩解自閉特質傾向。

| 指標 | 主要發現 | 圖像化重點 |
|---|---|---|
| 內感覺 | 實驗組內感覺覺察提升 | 更能感覺與辨識自身身體訊號 |
| 述情障礙 | 描述自身情緒能力提升 | 身體覺察連結情緒語言化 |
| 同理心 | 細微臉部表情辨識提升 | 自我感覺改善可能延伸至他人理解 |
| 自閉特質 | 直接下降不明顯 | 短期主要改變機制性能力 |
| 中介路徑 | BMAA → 內感覺提升 → 述情障礙下降 → 自閉特質緩解 | 從身體到情緒再到社會功能 |

### 繪圖資料

#### 內感覺、述情障礙與同理心

| 指標 | BMAA 前測 | BMAA 後測 | 控制組前測 | 控制組後測 |
|---|---:|---:|---:|---:|
| MAIA-C 總分 | 81.12 | 96.65 | 80.73 | 82.18 |
| TAS-20 總分 | 58.71 | 50.53 | 56.36 | 55.91 |
| 同理心量表 EQ | 37.53 | 39.82 | 36.36 | 34.73 |
| 表情辨識總分 | 59.53 | 62.47 | 57.18 | 58.33 |
| 低情緒強度表情辨識 | 40.44 | 45.51 | 40.22 | 40.40 |

#### 自閉症光譜量表

| 指標 | BMAA 前測 | BMAA 後測 | 控制組前測 | 控制組後測 |
|---|---:|---:|---:|---:|
| AQ 總分 | 26.65 | 24.59 | 26.23 | 25.95 |
| 注意力轉換 | 7.12 | 6.06 | 6.50 | 7.00 |

## 研究結果圖

::: {.callout-note}
下列圖表根據摘要草稿中的繪圖資料轉為 R/ggplot 圖。正式發佈前，仍建議回到原論文確認數值、統計檢定與圖題。
:::

#### 內感覺、述情障礙與同理心

```{r}
#| echo: true
#| warning: false
#| message: false
#| fig-height: 5.4
dat <- data.frame(
  time = rep(c("前測", "後測"), times = 10),
  group = rep(c("BMAA-MAIA-C", "控制組-MAIA-C", "BMAA-TAS-20", "控制組-TAS-20", "BMAA-EQ", "控制組-EQ", "BMAA-表情辨識總分", "控制組-表情辨識總分", "BMAA-低強度表情辨識", "控制組-低強度表情辨識"), each = 2),
  value = c(81.12, 96.65, 80.73, 82.18, 58.71, 50.53, 56.36, 55.91, 37.53, 39.82, 36.36, 34.73, 59.53, 62.47, 57.18, 58.33, 40.44, 45.51, 40.22, 40.4)
)
bmaa_line_plot(dat, "內感覺、述情障礙與同理心")
```

#### AQ 總分與注意力轉換

```{r}
#| echo: true
#| warning: false
#| message: false
#| fig-height: 5.4
dat <- data.frame(
  time = rep(c("前測", "後測"), times = 4),
  group = rep(c("BMAA-AQ總分", "控制組-AQ總分", "BMAA-注意力轉換", "控制組-注意力轉換"), each = 2),
  value = c(26.65, 24.59, 26.23, 25.95, 7.12, 6.06, 6.5, 7)
)
bmaa_line_plot(dat, "AQ 總分與注意力轉換")
```


## 參考文獻

楊捷如. (2024). *身心中軸覺察對於高自閉症特質成年人之內感覺、述情障礙及同理心的影響* [碩士論文，中原大學].

::: {.callout-warning}
本頁為摘要草稿頁，內容與數值仍需依原論文校對後再作正式推廣使用。
:::
