---
date: 2026-04-07
author: "Lien, Y.-W., Teng, S.-C., & Wei, L.-Y."
lastmod: 2026-05-21
title: "From the body to the mind: interoception and sense of agency as mechanisms of depression reduction in the Body–Mind Axial Awareness (BMAA)"
tags:
  - BMAA
categories: [BMAA, 研究摘要]
---

```{r}
#| include: false
source("../R/bmaa_plot_theme.R")
```

## From the body to the mind: interoception and sense of agency as mechanisms of depression reduction in BMAA

### 方法
- 實驗設計：前後測主動控制組設計。
- 實驗組（BMAA，50 人） vs 主動控制組（21 人）；總計 71 名大學生，部分參與者未完成後測。
- 介入：10 週、共 30 小時；BMAA 組進行身心中軸覺察訓練，主動控制組進行身心相關文獻討論。
- 主要依變項：
    - 憂鬱傾向（BDI-II）：評估參與者近期是否出現憂鬱相關狀態，例如心情低落、失去興趣、自我否定、疲倦、睡眠或食慾改變等。分數越高，代表憂鬱傾向越明顯。
    - 內感覺覺察力（MAIA-II）：評估一個人如何覺察、理解並運用身體傳來的訊號。這個量表包含八個面向，例如「自我調節」指的是一個人能否透過注意身體感覺來安定自己、調節壓力或情緒；例如在感到焦慮時，能不能覺察自己的呼吸、心跳或肌肉緊繃，並透過回到身體感覺來讓自己慢慢穩定下來。
    - 能動感（Sense of Agency Scale）：評估一個人是否感覺「我能主動影響自己的行動與生活」，也就是對自己行為、選擇與結果的掌控感。可進一步區分為：
        - 正向能動感：指個體感覺自己能主動做選擇、採取行動，並對事情產生影響。例如覺得「我可以決定怎麼回應情緒或壓力」、「我的行動是有力量的」。
        - 負向能動感：指個體感覺自己缺乏掌控，或覺得行動不像是由自己主導。例如覺得「事情不是我能控制的」、「我好像只能被情緒或外在狀況推著走」。分數越高，代表這種無力感或失控感越明顯。

### 主要發現

- BMAA訓練組訓練後憂鬱傾向降低，8面向的內感覺覺察力提升，而負面能動感下降。
- 中介分析的結果顯示，BMAA可能是透過身體覺察提升後，降低負面能動感，進而降低憂鬱傾向。

圖中 BMAA 組在憂鬱與負向自主感下降，同時 MAIA-II 八個內感覺面向多數上升；主動控制組變化較小。這支持 BMAA 可能透過「更能感覺身體、也更能調節自己」來幫助情緒改善。

```{r}
#| fig-height: 10.2
#| fig-width: 10.5
library(patchwork)

outcome_dat <- data.frame(
  outcome = rep(c("憂鬱傾向", "負向能動感"), each = 4),
  group = rep(c("BMAA", "BMAA", "主動控制組", "主動控制組"), 2),
  time = rep(c("前測", "後測", "前測", "後測"), 2),
  value = c(15.62, 7.89, 11.00, 11.95, 2.96, 2.40, 2.55, 2.66)
)

maia_dat <- data.frame(
  facet = rep(c("BMAA 組", "主動控制組"), each = 16),
  dimension = rep(
    c(
      "覺察", "不分心", "不擔憂", "注意調節",
      "情緒覺察", "自我調節", "身體聆聽", "信任"
    ),
    times = 4
  ),
  time = rep(c("前測", "後測"), each = 8, times = 2),
  value = c(
    3.11, 1.75, 1.36, 2.31, 3.30, 2.65, 2.68, 2.88,
    3.87, 2.82, 2.30, 3.38, 3.92, 3.66, 3.56, 3.62,
    3.30, 1.86, 1.73, 2.64, 3.38, 2.88, 2.84, 3.25,
    3.32, 2.11, 1.80, 2.85, 3.43, 3.02, 2.89, 3.22
  )
)

lien_line_panel <- function(outcome_name, panel_label) {
  dat <- subset(outcome_dat, outcome == outcome_name)
  dat$time <- factor(dat$time, levels = c("前測", "後測"))

  ggplot(dat, aes(time, value, group = group, color = group)) +
    geom_line(linewidth = 1.15) +
    geom_point(size = 2.9) +
    scale_color_manual(values = c("BMAA" = bmaa_palette[1], "主動控制組" = bmaa_palette[2])) +
    labs(title = panel_label, x = NULL, y = "平均分數") +
    theme_bmaa(base_size = 13) +
    theme(
      plot.title = element_text(size = 15),
      legend.position = "bottom"
    )
}

lien_radar_panel <- function(facet_name, panel_label) {
  dat <- subset(maia_dat, facet == facet_name)
  dimension_levels <- unique(maia_dat$dimension)
  dat$dimension <- factor(dat$dimension, levels = dimension_levels)
  dat$time <- factor(dat$time, levels = c("前測", "後測"))
  max_score <- 4
  base_color <- if (facet_name == "BMAA 組") bmaa_palette[1] else bmaa_palette[2]
  post_color <- grDevices::colorRampPalette(c(base_color, "#ffffff"))(4)[2]
  time_colors <- c("前測" = base_color, "後測" = post_color)

  axis_dat <- data.frame(
    dimension = dimension_levels,
    angle = seq(pi / 2, pi / 2 - 2 * pi + 2 * pi / length(dimension_levels),
                length.out = length(dimension_levels))
  )

  dat <- merge(dat, axis_dat, by = "dimension", sort = FALSE)
  dat$radius <- dat$value / max_score
  dat$x <- dat$radius * cos(dat$angle)
  dat$y <- dat$radius * sin(dat$angle)
  dat <- dat[order(dat$time, dat$angle), ]
  dat_closed <- do.call(
    rbind,
    lapply(split(dat, dat$time), function(x) rbind(x, x[1, ]))
  )

  grid_dat <- do.call(
    rbind,
    lapply(1:max_score, function(score) {
      radius <- score / max_score
      poly <- data.frame(
        score = score,
        x = radius * cos(axis_dat$angle),
        y = radius * sin(axis_dat$angle)
      )
      rbind(poly, poly[1, ])
    })
  )

  spoke_dat <- data.frame(
    x = 0,
    y = 0,
    xend = cos(axis_dat$angle),
    yend = sin(axis_dat$angle)
  )

  label_dat <- transform(
    axis_dat,
    x = 1.08 * cos(angle),
    y = 1.08 * sin(angle)
  )

  score_label_dat <- data.frame(
    score = 1:max_score,
    x = -0.08,
    y = (1:max_score) / max_score
  )

  ggplot() +
    geom_path(
      data = grid_dat,
      aes(x, y, group = score),
      color = "#dfe8e6",
      linewidth = .45
    ) +
    geom_segment(
      data = spoke_dat,
      aes(x = x, y = y, xend = xend, yend = yend),
      color = "#dfe8e6",
      linewidth = .45
    ) +
    geom_polygon(
      data = dat_closed,
      aes(x, y, group = time, color = time, fill = time),
      linewidth = 1.05,
      alpha = .14
    ) +
    geom_path(
      data = dat_closed,
      aes(x, y, group = time, color = time),
      linewidth = 1.2
    ) +
    geom_point(
      data = dat,
      aes(x, y, color = time),
      size = 2.6
    ) +
    geom_text(
      data = label_dat,
      aes(x, y, label = dimension),
      family = bmaa_text_family,
      size = 3.6,
      color = "#405050"
    ) +
    geom_text(
      data = score_label_dat,
      aes(x, y, label = score),
      family = bmaa_text_family,
      size = 2.9,
      color = "#6b7a7a",
      hjust = 1
    ) +
    coord_fixed(xlim = c(-1.14, 1.14), ylim = c(-1.14, 1.14), clip = "off") +
    scale_color_manual(values = time_colors) +
    scale_fill_manual(values = time_colors) +
    labs(title = panel_label, x = NULL, y = NULL) +
    theme_bmaa(base_size = 12) +
    theme(
      plot.title = element_text(size = 15),
      axis.text = element_blank(),
      axis.ticks = element_blank(),
      panel.grid = element_blank(),
      legend.position = "bottom",
      plot.margin = margin(2, 2, 2, 2)
    )
}

(lien_line_panel("憂鬱傾向", "A. 憂鬱傾向") |
   lien_line_panel("負向能動感", "B. 負向能動感")) /
  (lien_radar_panel("BMAA 組", "C. BMAA 組 MAIA-II 八面向") |
     lien_radar_panel("主動控制組", "D. 主動控制組 MAIA-II 八面向")) +
  plot_layout(widths = c(1, 1), heights = c(1, 1.55)) +
  plot_annotation(
    title = "BMAA降低憂鬱傾向與負向能動感，提升身體覺察",
    theme = theme(
      plot.title = element_text(
        family = bmaa_text_family,
        face = "bold",
        size = 19,
        color = "#203030"
      )
    )
  )
```

#### MAIA-II 八個向度的意義

| 向度 | 一般人可以怎麼理解 |
|---|---|
| 覺察 | 能注意到身體正在發生什麼，例如呼吸、心跳、肌肉緊繃、疲累或不舒服。 |
| 不分心 | 身體不舒服時，不是立刻忽略、壓下去或轉移注意，而是能留意它。 |
| 不擔憂 | 感覺到身體訊號時，不會很快把它想成壞事或災難，而是比較能平穩看待。 |
| 注意調節 | 能把注意力放到身體感覺上，也能維持一段時間，不容易一下子被拉走。 |
| 情緒覺察 | 能感覺到情緒和身體的關係，例如焦慮時肩膀緊、難過時胸口悶。 |
| 自我調節 | 能運用身體覺察幫助自己穩定下來，例如回到呼吸、放鬆肌肉或調整姿勢。 |
| 身體聆聽 | 會把身體感覺當作重要訊息，幫助自己知道現在需要休息、調整或照顧自己。 |
| 信任 | 對自己的身體比較安心，感覺身體是可以依靠、可以合作的。 |



## 參考文獻

Lien, Y.-W., Teng, S.-C., & Wei, L.-Y. (2026). From the body to the mind: Interoception and sense of agency as mechanisms of depression reduction in the Body-Mind Axial Awareness (BMAA). *Frontiers in Psychology, 17*, Article 1755698. https://doi.org/10.3389/fpsyg.2026.1755698
